【裁判字號】    95,訴,134
【裁判日期】    950526
【裁判案由】    違反槍砲彈藥刀械管制條例等
【裁判全文】
臺灣臺中地方法院刑事判決               95年度訴字第134號
公  訴  人  臺灣臺中地方法院檢察署檢察官
被      告  丙○○
選任辯護人  洪永叡律師
被      告  甲○○
選任辯護人  余銀德律師
上列被告因違反槍砲彈藥刀械管制條例等案件，經檢察官提起公
訴（94年度偵字第20034號），本院判決如下：
    主  文
甲○○未經許可，持有可發射子彈具殺傷力之改造手槍，處有期
徒刑年貳月，併科罰金新臺幣拾伍萬元，罰金如易服勞役，以
銀元百元即新臺幣玖百元折算壹日；扣案之仿WALTHER廠PPK/S
型半自動手槍製造之槍枝換裝土造金屬槍管而成之改造手槍壹枝
（槍枝管制編號0000000000號，含彈匣壹個）沒收。
又意圖為自己不法之所有，攜帶兇器，以強暴至使不能抗拒，而
取他人之物及使其交付，未遂，處有期徒刑伍年陸月，扣案之仿
WALTHER廠PPK/S型半自動手槍製造之槍枝換裝土造金屬槍管而成
之改造手槍壹枝（槍枝管制編號0000000000號，含彈
匣壹個）沒收。應執行有期徒刑捌年肆月，併科罰金新臺幣拾伍
萬元，罰金如易服勞役，以銀元百元即新臺幣玖百元折算壹日
；扣案之仿WALTHER廠PPK/S型半自動手槍製造之槍枝換裝土造金
屬槍管而成之改造手槍壹枝（槍枝管制編號000000000
0號，含彈匣壹個）沒收。
丙○○無罪。
    犯罪事實
一、甲○○明知其未經主管機關許可，不得持有可發射子彈具有
    殺傷力之改造手槍，竟仍基於非法持有改造手槍之犯意，於
    民國九十四年十一月二十五日二十一時許，在臺中市「第一
    廣場」附近，向姓名年籍不詳之成年男子收受仿WALTHER 廠
    PPK/S型半自動手槍製造之槍枝換裝土造金屬槍管而成可擊
    發適用子彈而具殺傷力之改造手槍一枝（槍枝管制編號00
    00000000號，含彈匣一個，下稱仿WALTHER改造手
    槍），供自己防身之用，並自斯時起，未經許可而持有上開
    改造手槍。
二、嗣甲○○因缺錢花用，於九十四年十二月七日凌晨三時五十
    分許（起訴書誤載為三時五十八分），行經臺中市○區○村
    路○段二七三號「戰略網咖」時，因見該店生意興隆，竟基
    於意圖為自己不法所有之犯意，頭戴白色棒球帽及口罩，將
    客觀上足以傷害人之生命、身體而可供作兇器使用之上開仿
    WALTHER改造手槍放在其右褲子口袋內，攜帶進入該店，走
    向櫃檯，隨之起出該改造手槍抵住該店職員乙○○之右前腹
    部，喝令乙○○將錢交出來，不然就要開槍，以此等危害乙○○生命、身體之強暴方式，使乙○○心生畏懼，至不能抗
    拒之程度，只能任由甲○○走入櫃檯內開啟抽屜，惟因該抽
    屜上鎖而未得逞。嗣於同日凌晨三時五十八分許，因乙○○
    利用機會大喊搶劫，甲○○正欲往外逃離之際，為乙○○及
    下樓查看之店內客人蔡文讚、崔立人合力制伏，報警而查獲
    ，並扣得甲○○所有之上開仿WALTHER改造手槍一枝。
三、案經臺中市警察局第一分局報告臺灣臺中地方法院檢察署檢
    察官偵查起訴。
    理  由
壹、有罪部分：
一、犯罪事實一部分：
    此部分事實，業據被告甲○○於警詢、偵查中均坦承不諱，
    復於本院審理時為認罪之陳述，有各該筆錄在卷可考。又扣
    案之改造手槍一枝，經送請內政部警政署刑事警察局鑑定結
    果，認：送鑑改造八釐米手槍一枝（槍枝管制編號0000
    000000號，含彈匣一個），係仿WALTHER廠PPK/S型半
    自動手槍製造之槍枝換裝土造金屬槍管而成之改造手槍，欠
    缺保險，惟仍可供擊發適用子彈，認具殺傷力等情，此有該
    局九十四年十二月十四日刑鑑字第０九四０一九０二四三號
    槍彈鑑定書（附於臺灣臺中地方法院檢察署九十四年度偵字
    第二００四三號偵查卷第五十八頁以下）可資佐憑。此外，
    尚有臺中市警察局第一分局扣押筆錄暨扣押物品目錄表、現
    場圖、臺中市警察局第一分局槍彈初步鑑定報告表、槍枝（
    含彈匣）照片在卷可稽，並有被告甲○○所有之上開仿WALT
    HER改造手槍扣案可佐，足見被告甲○○此部分之自白，確
    與事實相符，堪予採信。從而，被告甲○○所犯犯罪事實一
    之犯行，事證明確，洵堪認定。
二、犯罪事實二部分：
    訊據被告甲○○固坦承有於上揭犯罪事實二所示時、地，持
    仿WALTHER改造手槍喝令證人即「戰略網咖」職員乙○○將
    財物交出等情，惟矢口否認有何強盜之犯行，辯稱：伊是因
    為當天離婚，心情不佳，看到「戰略網咖」的女店員，一時
    心理不平衡才持槍到店內，槍內並無子彈，並無要強盜的意
    思，且所持手槍未接觸到證人乙○○，證人乙○○一直以肢
    體抗拒，表現出完全不害怕的樣子，還叫女店員幫忙報警，
    並與店內客人合力將伊制伏，伊所為尚未達至使證人乙○○
    不能抗拒之程度，與強盜罪之構成要件不符，應僅成立恐嚇
    取財未遂罪云云。惟查：
（一）上開犯罪事實二，除據被告甲○○為前述自白外，復經證
      人乙○○於警詢及本院審理時指訴綦詳，核與證人蔡文讚
      、崔立人分別於警詢時之證述情節相符，並有臺中市警察
      局第一分局扣押筆錄暨扣押物品目錄表、現場圖、臺中市
      警察局第一分局槍彈初步鑑定報告表、槍枝（含彈匣）照
      片、現場照片、內政部警政署刑事警察局九十四年十二月
      十四日刑鑑字第０九四０一九０二四三號槍彈鑑定書在卷
      可稽，及被告甲○○所有之上開仿WALTHER改造手槍一枝
      扣案可佐。
（二）被告甲○○雖以前揭情詞置辯，然按強盜罪係以強暴、脅
      迫或他法，使人不能抗拒而取其財物或使其交付為構成要
      件。恐嚇罪係以威嚇手段，使人畏懼而交付所有物，其交
      付與否，被害人尚有意思之自由者，為構成要件。故以脅
      迫行為使人交付所有物，有時雖近似恐嚇，若被害人已喪
      失意思自由時，即已達於強盜之程度，至加暴行於被害人
      使之不能抗拒而強取財物者，其應成立強盜罪，更不待言
      ；又以威嚇方法使人交付財物之強盜罪，與恐嚇罪之區別
      ，係以對於被害人施用威嚇程度為標準。如其程度足以抑
      壓被害人之意思自由，至使不能抵抗而為財物之交付者，
      即屬強盜罪。再刑法上之恐嚇取財罪，係以將來之惡害恫
      嚇被害人，使之交付財物，若當場對被害人施以強暴脅迫
      ，達於不能抗拒之程度，或原為恐嚇取財，進而實施強暴
      脅迫，即均係強盜行為，不能再論以恐嚇取財罪名，至被
      害人有無抗拒，或行為人持以實施強暴脅迫之兇器是否取
      自被害人之處所，及行為後如何離去，均於其是否為強盜
      ，不生影響。最高法院分別著有二十一年上字第一一一五
      號、三十年上字第六六八號判例及九十一年度台上字第二
      六五三號判決可資參照。另按強盜罪之所謂「不能抗拒」
      ，係指行為人所為之強暴、脅迫等不法行為，就當時之具
      體事實，予以客觀之判斷，足使被害人身體上或精神上達
      於不能或顯難抗拒之程度而言。又行為人奪取財物時，用
      手放入衣袋，裝作手槍，顯已達於以強暴、脅迫至使被害
      人不能抗拒之程度，自係刑法第三百二十八條第一項之強
      盜罪，而非第三百二十五條第一項之搶奪罪。最高法院另
      著有九十一年度台上字第二九０號裁判、二十七年滬上字
      第十五號判例可參。經查：
  １、被告甲○○確有持槍抵住證人乙○○之腰際，喝令其交付
      錢財之事實，業據證人乙○○於警詢及本院審理時始終為
      一致之證述，參以證人乙○○與被告甲○○素不相識，毫
      無怨隙，證人乙○○復於本院審理時具結作證，倘若被告
      甲○○僅係持槍對著證人乙○○，而無以槍抵住其腰際之
      實情，仍無解於被告甲○○應負之刑責，證人乙○○顯然
      只需具實以告，而無虛誇被害情節，故意誣指被告甲○○
      有以槍抵住其腰際之理由。據上，應認證人乙○○此部分
      之指訴，較符實情，堪予採信。被告甲○○辯稱：並未以
      槍抵住證人乙○○腰際云云，並不可採。
  ２、證人乙○○於本院審理時又結證稱：「（問：他用槍抵住
      你的腹部，你有何反應？）就只有緊張」、「（問：緊張
      什麼？）是緊張被告甲○○會不會開槍。」、「（問：你
      在警詢時說：被告甲○○拿槍抵住你的右邊腹部，說要搶
      劫，要你把錢交出來，不然就要開槍，當時情形是否如此
      ？）是。」、「（問：你有去把被告甲○○的槍搶下來？
      ）沒有。」、「（問：原因？）因為槍在被告甲○○身上
      ，我不想跟被告甲○○硬碰硬，我怕有危險，我不敢去搶
      ，因為我怕被告甲○○會不會攻擊我或傷害我」等語（見
      本院九十五年四月二十八日審判筆錄），且被告甲○○持
      槍抵住證人乙○○之右腹部後，證人乙○○雖試圖擋住櫃
      檯抽屜，但無效果，以致被告甲○○得以自行走入櫃檯內
      ，接觸抽屜（因上鎖而未能開啟）等情，又經證人乙○○
      指訴歷歷，足見被告甲○○持槍抵住證人乙○○右前腹部
      之舉動，確已剝奪證人乙○○本不欲讓被告甲○○接近店
      內置放財物之櫃檯抽屜之意思決定，而無從反抗。證人乙○○於本院審理時另結證稱：「（問：被告甲○○當時把
      槍拿出來，你會不會感到害怕？）我那時候看到被告甲○○在發抖，一開始會緊張，所以就沒有那麼怕。」等語，
      可知證人乙○○雖因被告甲○○之發抖，而稍解被告甲○○持槍之威脅感，但仍畏怖槍枝之危險，並非完全不害怕
      。基此，被告甲○○辯稱：證人乙○○表現出完全不害怕
      的樣子云云，純係其個人猜測，又無可取。
  ３、再者，被告甲○○所持用之上開仿WALTHER改造手槍，可
      供擊發適用子彈而具殺傷力一節，已如前述，其內雖未裝
      有子彈，但證人乙○○於案發之際，並無從查知手槍內是
      否裝有子彈，被告甲○○既毫無掩飾地起出該手槍抵住證
      人乙○○之腰際，則證人乙○○即處在被告甲○○隨時有
      可能扣擊扳機發射子彈，而危及其生命、身體安全之危險
      境地。加以案發當時，「戰略網咖」店內一樓並無其他客
      人，只有證人乙○○一人看守，被告甲○○在凌晨三時五
      十分許，進入該店持槍對隻身在一樓櫃檯值班之證人乙○○嚇令「把錢交出來，不然就要開槍」等語，任何常人處
      於相同情境，顯均能感受到個人生命、身體遭受嚴重之威
      脅，較諸最高法院二十七年滬上字第十五號判例所舉以手
      放入衣袋，裝作手槍之例，則被告甲○○持槍抵腹之舉動
      ，確已達使證人乙○○不能抗拒之程度，更臻明確。
  ４、證人乙○○到庭另證稱：「（問：你是利用什麼機會叫同
      事報警？）當時被告甲○○不讓我上（樓）去拿鑰匙，剛
      好同事在樓上，所以我大喊。」、「（問：你偵查中有說
      ：有抵抗，你是何時有抵抗？）是被告甲○○要跑走的時
      候，我追出去外面，我把被告甲○○拉住，我說的抵抗就
      是這個意思，沒有他的意思。」等語（本院卷第一二四、
      一二五頁），且遍觀證人乙○○於警詢及本院審理時之證
      述，亦可知證人乙○○在被告甲○○進入店中，持槍抵住
      其腰際，並進入櫃檯試圖開啟抽屜拿取財物，因抽屜上鎖
      而未果，乃喝令證人乙○○將抽屜打開，證人乙○○騙稱
      鑰匙在樓上等等之過程中，並無任何反抗之肢體動作，而
      是遲至證人乙○○欲上樓拿取鑰匙而遭被告甲○○阻止時
      ，才利用機會大喊，通知樓上同事報警，並在被告甲○○
      欲往外逃離之際，出手拉住被告甲○○，非但時點均在被
      告甲○○持槍至使證人乙○○不能抗拒，而任令被告甲○○進入櫃檯開啟抽屜之後，其與店內客人合力將被告甲○○制伏，亦僅係證人乙○○勇於維護自身權利，不願就此
      讓被告甲○○逍遙法外之勇敢行徑，自不得以證人乙○○
      事後之報警或制伏被告甲○○之行為，即認其當時非處於
      至使不能抗拒之情況。
  ５、被告甲○○於警詢時已自承：因缺錢，途經「戰略網咖」
      時，發現生意很好，所以臨時起意進入店內，持槍要店員
      將錢拿出來等語，於偵查中亦供稱：帶槍到該店是因為缺
      錢，想到店內搶錢等語（偵查卷第十三、十五、五十一頁
      ），於本院審理時猶自承：有要求證人乙○○把錢拿出來
      等語（本院卷第一三三頁），有各該筆錄在卷可考，其主
      觀上有要強取他人財物之意思，至為灼然。而依前述，被
      告甲○○持槍抵住證人乙○○腰腹之舉動，已達至使證人
      乙○○不能抗拒之程度，揆諸前揭說明，被告甲○○所為
      ，自已該當刑法強盜罪之構成要件，即屬無疑。被告甲○○於本院審理時翻異前詞，空言辯稱：無強盜之意思云云
      ，無非是事後飾卸之詞，委不可採。
（三）綜上所陳，被告甲○○之各項辯解，均無可採。從而，上
      開犯罪事實二部分，事證明確，被告甲○○攜帶兇器強盜
      未遂之犯行，堪予認定。
三、核被告甲○○就犯罪事實一所為，係犯槍砲彈藥刀械管制條
    例第八條第四項之未經許可，持有可發射子彈具有殺傷力之
    改造手槍罪；就犯罪事實二部分，則係犯刑法第三百三十條
    第二項、第一項之攜帶兇器強盜未遂罪。被告甲○○所犯上
    開二罪，犯意各別，行為互殊，應分論併罰。選任辯護人余
    銀德律師雖為被告甲○○辯護稱：希能考量被告甲○○因無
    工作，且要撫養幼子，始鋌而走險，請求依刑法第五十九條
    規定，酌減其刑云云，但查，被告甲○○係三十二歲之壯年
    人，高職畢業，並育有一五歲幼子，生活環境及智識程度，
    顯無異於常人之處，且身強體壯，卻不思努力工作，賺取所
    需，而以一般人均甚為懼怕，有可能造成嚴重傷亡之槍枝，
    利用凌晨時分，恫嚇隻身在一樓顧店之證人乙○○，以此強
    暴方式，欲攫取錢財，不僅造成證人乙○○身心之恐懼，更
    敗壞社會治安，綜觀各情，本院認被告甲○○所為上開二犯
    行，均無堪予憫恕而應予酌減其刑之情狀存在，辯護人余銀
    德律師此部分之辯護，尚無可採。爰審酌被告甲○○前無任
    何犯罪紀錄，有臺灣臺中地方法院檢察署刑案資料查註紀錄
    表、臺灣高等法院被告前案紀錄表在卷可稽，其明知並未經
    主管機關許可而得持有槍枝，仍收受持有之，且因缺錢花用
    ，進而另行起意，持以為上開強盜未遂犯行，犯罪之動機及
    目的均屬可議，更威脅證人乙○○生命、身體之安全，危害
    社會治安，惟其持有之槍枝只有一枝，數量非多，且幸未肇
    致證人乙○○生命、身體上之實質傷害，又強盜未果，未獲
    任何錢財，再考之被告之生活、智識，犯後就上開犯罪事實
    一之犯行及上開犯罪事實二有關持槍要索錢財部分，固能坦
    認，但砌詞否認強盜犯行等一切情狀，分別量處如主文所示
    之刑，並就併科罰金刑部分，諭知易服勞役之折算標準，暨
    定其應執行之刑，及就併科罰金刑部分，諭知易服勞役之折
    算標準。
四、扣案之仿WALTHER改造手槍一枝（槍枝管制編號00000
    00000號，含彈匣一個），係違禁物，應依刑法第三十
    八條第一項第一款之規定，諭知沒收；又上開槍枝亦係被告
    甲○○持以供犯強盜罪所用之物，應併在所犯強盜未遂罪之
    宣告刑後，宣告沒收。至被告甲○○違犯上開犯罪事實二之
    案件所穿戴之白色棒球帽及口罩，雖係被告甲○○行為時所
    穿衣物，惟係禦寒之用，而非供犯本件強盜未遂罪所用，業
    經被告甲○○供明在卷，核與刑法第三十八條之規定不符，
    故不為沒收之諭知，併此敘明。
貳、無罪部分：
一、公訴意旨略以：被告丙○○未經許可，於九十四年十一月二
    十五日二十一時，在臺中市「第一廣場」附近，將上開仿WA
    LTHER改造手槍一枝，以新臺幣（下同）一萬八千元之價格
    ，出賣與被告甲○○，二人並約定被告甲○○可先取走使用
    上開仿WALTHER改造手槍，待有錢時再交付價款，惟屆時若
    仍無法付款，則須將上開仿WALTHER改造手槍返還。嗣於九
    十四年十二月七日三時五十八分許，被告甲○○因持上開仿
    WALTHER改造手槍強盜，為警查獲，始循線查悉上情。因認
    被告丙○○涉有違反槍砲彈藥刀械管制條例第八條第一項之
    未經許可販賣具有殺傷力之槍枝罪嫌云云。
二、按犯罪事實應依證據認定之，無證據不得認定犯罪事實；不
    能證明被告犯罪者，應諭知無罪之判決，刑事訴訟法第一百
    五十四條第二項、第三百零一條第一項分別定有明文。又認
    定不利於被告之事實，須依積極證據，苟積極證據不足為不
    利於被告事實之認定時，即應為有利於被告之認定，更不必
    有何有利之證據；認定犯罪事實所憑之證據，雖不以直接證
    據為限，間接證據亦包括在內，然而無論直接或間接證據，
    其為訴訟上之證明，須於通常一般之人均不致有所懷疑，而
    得確信為真實之程度者，始得據為有罪之認定，若其關於被
    告是否犯罪之證明未能達此程度，而有合理性懷疑之存在，
    致使無從形成有罪之確信，根據「罪證有疑，利於被告」之
    證據法則，即不得遽為不利於被告之認定。再事實之認定，
    應憑證據，如未能發現相當證據，或證據不足以證明，自不
    能以推測或擬制之方法，以為裁判之基礎。另按共同被告所
    為不利於己之供述，固得採為其他共同被告犯罪之證據，惟
    此項不利之供述，須無瑕疵可指，且仍應調查其他必要之證
    據，以察其是否與事實相符，自難專憑此項供述，為其他共
    同被告犯罪事實之認定。又刑事訴訟法第一百六十一條第一
    項規定：檢察官就被告犯罪事實，應負舉證責任，並指出證
    明之方法。因此，檢察官對於起訴之犯罪事實，應負提出證
    據及說服之實質舉證責任。倘其所提出之證據，不足為被告
    有罪之積極證明，或其指出證明之方法，無從說服法院以形
    成被告有罪之心證，基於無罪推定之原則，自應為被告無罪
    判決之諭知。最高法院分別著有三十年上字第八一六號、七
    十六年台上字第四九八六號、四十年台上字第八六號三十一
    年上字第二四二三號、四十六年台上字第四一九號、九十二
    年台上字第一二八號判例可資參照。
三、公訴人認被告丙○○涉有未經許可販賣具有殺傷力之槍枝罪
    嫌，無非係以共同被告甲○○於警詢及偵查中之證述，且自
    共同被告甲○○於警詢及偵查中均不知供出槍砲來源可減刑
    之情形來看，認其並無任何動機供出不實之槍砲來源以減輕
    或免除刑責；再被告丙○○亦陳稱與共同被告甲○○並無仇
    隙，故共同被告甲○○亦無誣陷被告丙○○之動機等，為其
    主要論據。訊據被告丙○○堅詞否認上開犯行，辯稱：伊沒
    有槍，不曾販賣上開仿WALTHER改造手槍予被告甲○○等語
    。
四、有關證據能力之爭執：
（一）選任辯護人洪永叡律師為被告丙○○辯護稱：共同被告甲○○於警詢時之陳述，係審判外陳述；於偵查中之證述，
      雖經具結，但檢察官未依刑事訴訟法第一百八十六條第二
      項規定，告知共同被告甲○○得拒絕證言之權利，欠缺法
      定調查程序，均無證據能力等語。
（二）按被告以外之人於審判外之陳述，原則上不得作為證據，
      其主要理由為直接審理原則之要求及被告反對詰問權之保
      障。然為實現刑事訴訟發現真實之目的，於證人無法於審
      判中到庭證述之情形，法院已窮其能事而未能取得該證人
      審判中之陳述，法律乃退而求其次，於該陳述具備可信之
      特別情況且為證明犯罪事實之存否所必要，例外規定其得
      為證據。刑事訴訟法第一百五十九條之三各款例外得為證
      據之情事，立法目的亦在於此。又按證人到庭後如無正當
      理由拒絕證言，法院依刑事訴訟法第一百九十三條第一項
      裁定罰鍰後，如其仍拒絕證言，法院仍無從強制其證言；
      如有正當理由拒絕證言，法院更不得強迫其證言，兩者就
      法院已窮其能事而未能取得證人於審判中之陳述而言，性
      質上並無不同。刑事訴訟法第一百五十九條之三第四款雖
      係規定到庭後「無正當理由」拒絕陳述之情形，然就得否
      作為證據而言，到庭後拒絕證言之有無正當理由並無區別
      之理論依據或實際必要，故以上開第一百五十九條第四款
      明定到庭後「無正當理由」拒絕陳述，而反面解釋排除有
      正當理由拒絕陳述，尚非妥適。再按九十二年二月六日增
      訂本條之立法理由並未論及第四款何以僅限於無正當理由
      之拒絕陳述。本條係參酌日本刑事訴訟法第一項第三款而
      為增訂，日本刑事訴訟法此款規定「由於供述人死亡、精
      神或身體的障礙、或所在不明或現在國外而不能在審判準
      備或審判期日供述者」，依其實務見解，此款所列情形係
      例示性規定而非限制性規定，故被告以外之人拒絕證言或
      沈默均有該款之適用，並無分別拒絕證言有無正當理由。
      此外，美國聯邦證據法第八○四條（Ａ）項第（１）款、
      第（２）款更將有正當理由拒絕證言與無正當理由拒絕證
      言並列為傳聞之例外。綜上觀之，本法第一百五十九條之
      三第四款應是對有正當理由拒絕證言之情形漏未審酌，而
      非有意排除。從而，在證人到庭依法拒絕證言之情形，其
      前於警詢時之證言，如具有可信之特別情況且為證明犯罪
      事實存否所必要，仍得作為證據。九十二年十一月二十六
      日臺灣高等法院暨所屬法院九十二年法律座談會彙編（九
      十三年四月）第四０九至四一二頁可資參照。在本案中，
      共同被告甲○○曾於警詢時證稱：扣案之仿WALTHER改造
      手槍係被告丙○○欲以一萬八千元出賣而交付予伊等語，
      但於本院審理時，經本院以證人身分傳喚，並告以刑事訴
      訟法第一百八十一條得拒絕證言之規定後，證人甲○○表
      示：因為須供述自己犯罪事實，不願意作證等語（本院卷
      第九九頁），揆諸前揭說明，即應視證人甲○○之警詢筆
      錄有無特別可信之情狀，以判定其警詢筆錄有無證據能力
      。而經本院實際勘驗證人甲○○之警詢筆錄結果，可知證
      人甲○○之警詢筆錄乃製作筆錄之員警一邊詢問，一邊繕
      打製作，並非事先擬好筆錄內容，再由證人甲○○朗讀錄
      音而成，且錄音光碟與筆錄記載內容，就有關供出槍枝來
      源部分之陳述，互核均屬一致，有本院勘驗筆錄附卷可稽
      （本院卷第一四０頁以下）。參以證人甲○○於本院審理
      時供陳：於警詢時並不知供出槍砲來源可獲減刑之寬典等
      語（本院卷第一三一頁），遍觀偵查全卷，亦查無警員曾
      告知證人甲○○此項法律規定之情狀，被告丙○○、證人
      甲○○又均一致表示：彼此只是曾經在鵬馳菸酒公司之同
      事，並無任何仇恨怨隙等情，堪認證人甲○○應無設詞誣
      攀被告丙○○係提供槍枝來源者之動機。綜上，證人甲○○於警詢時提及關於被告丙○○係提供槍枝者之相關陳述
      ，應認具有可信之特別情狀，且所陳又攸關被告丙○○究
      竟有無涉犯公訴人所指販賣改造槍枝之犯行，乃為證明該
      指訴犯罪事實之重要證據，應有證據能力。
（三）再按除法律另有規定外，實施刑事訴訟程序之公務員因違
      背法定程序取得之證據，其有無證據能力之認定，應審酌
      人權保障及公共利益之均衡維護。刑事訴訟法第一百五十
      八條之四定有明文。在本案中，檢察官於九十四年十二月
      二十七日之偵訊中，雖確實未先告知證人甲○○有關刑事
      訴訟法第一百八十一條得拒絕證言之規定，即將之列為證
      人，並命具結，有該次偵訊筆錄在卷可查。但細繹該次偵
      訊程序，可知檢察官當次庭期係同時傳喚被告丙○○及共
      同被告甲○○，且先以被告身分訊問共同被告甲○○，經
      共同被告甲○○再次供稱：扣案槍枝係被告丙○○提供等
      語（其前於警詢及九十四年十二月七日偵訊時亦為相同之
      供述），但為被告丙○○當庭否認後，始命共同被告甲○○具結作證，應認檢察官並非蓄意規避上開告知義務，僅
      係疏未適時為得拒絕證言之告知，且證人甲○○於當次所
      證述之內容，亦與其之前在警詢及九十四年十二月七日偵
      訊時，以被告身分供述之內容大致相符，顯然對於證人甲○○身為被告時可享有之緘默權益，影響尚非嚴重，但對
      於扣案槍枝之來源追查，卻可能提供具體可信之線索，對
      於防堵槍枝泛濫及社會秩安之維護，均有裨益，則綜合以
      觀，應認檢察官疏未告知證人甲○○得拒絕證言之規定，
      即令具結作證之法定程序違誤，情節尚微，證人甲○○於
      該次偵查中以證人身分所為之證述，應有證據能力，均合
      先明。
五、經查：
（一）共同被告甲○○於警詢訊問時，雖供稱：上開仿WALTHER
      改造手槍，係被告丙○○於九十四年十一月二十五日二十
      一時許，在臺中市「第一廣場」附近所交付，因為被告丙○○缺錢，故以一萬八千元轉讓給伊云云（見臺中市警察
      局第一分局九十四年十二月七日第二次調查筆錄）；然於
      同年十二月二十七日偵查中及本院九十五年一月四日訊問
      時，卻又稱：上開槍枝係九十四年十二月初由被告丙○○
      交付的等語，顯然對於何時自被告丙○○處取得上開槍枝
      之陳述，前後之時間點已不一致。又扣案之仿WALTHER改
      造手槍係可擊發適用子彈而具殺傷力之改造槍枝，在一般
      槍枝市場，具有相當之價值，屬於高價物品，此由共同被
      告甲○○自稱：係要以一萬八千元之價格購買等語，亦可
      證之，加以非法買賣槍枝係涉犯重刑之違法行為，具高風
      險，在非贈與或無償提供使用之情形下，持有高價槍枝者
      斷無可能在未收取任何對價之前提下，即先交付槍枝。基
      此，共同被告甲○○於警詢時既稱：被告丙○○是因為沒
      錢，才要將上開槍枝轉賣予伊等語，於九十四年十二月七
      日偵查中又自陳：當時伊與被告丙○○均缺錢等語（偵查
      卷第五十頁），則以被告丙○○及共同被告甲○○在當時
      之經濟狀況均困窘之情況下，共同被告甲○○所陳：被告
      丙○○先交付上開槍枝給伊，要伊給付一萬八千元，若不
      能給付，就要將槍枝返還云云，即核與一般事理常情有違
      ，難以採信。
（二）公訴人雖謂自共同被告甲○○於警詢及偵查中均不知供出
      槍砲來源可減刑之情形來看，應認其並無任何動機供出不
      實之槍砲來源以減輕或免除刑責；再被告丙○○亦陳稱與
      共同被告甲○○並無仇隙，故共同被告甲○○亦無誣陷被
      告丙○○之動機等語，欲補強共同正犯甲○○於警詢及偵
      查中之陳述。但共同正犯甲○○於警詢及偵查中存有瑕疵
      之陳述，不論是取得槍枝時間點之不一致，或被告丙○○
      在缺款花用且共同被告甲○○未支付任何對價之情況下，
      即先行交付槍枝等項，顯然仍無從以共同被告甲○○無誣
      陷被告丙○○之動機一節，加以推認或補強之。
（三）此外，公訴人又未能提出其他確切之證據，證明共同被告
      甲○○前後不一且悖於情理之陳述，確符實情，自難以此
      尚有瑕疵之共同被告陳述，資為認定被告丙○○犯有販賣
      改造槍枝犯行之唯一徵憑。依上所述，公訴人所舉之證據
      ，尚不足以證明被告丙○○犯罪，本院復查無其他確切證
      據足認被告丙○○確有公訴人所指販賣改造槍枝之犯行，
      揆諸前揭說明，既無積極證據可證被告丙○○有販賣改造
      槍枝之犯行，不能證明被告丙○○犯罪，依法應諭知無罪
      之諭知。
據上論斷，應依刑事訴訟法第二百九十九條第一項前段、第三百
零一條第一項，槍砲彈藥刀械管制條例第八條第四項，刑法第十
一條前段、第三百三十條第二項、第一項、第二十六條前段、第
五十一條第五款、第四十二條第二項前段、第三十八條第一項第
一款、第二款，罰金罰鍰提高標準條例第二條，現行法規所定貨
幣單位折算新臺幣條例第二條，判決如主文。
本案經檢察官丁○○到庭執行職務。
中    華    民    國    95    年    5    月    26     日
             刑事第十一庭 審判長法  官  林源森
                                法  官  王世華
                                法  官  莊嘉蕙
以上正本證明與原本無異。
如不服本判決，應於送達後十日內向本院提出上訴狀（須附繕本
），上訴於臺灣高等法院臺中分院。
                                書記官  魏愛玲
中    華    民    國    95    年    5     月    26    日
附錄論罪科刑法條
槍砲彈藥刀械管制條例第八條
未經許可，製造、販賣或運輸鋼筆槍、瓦斯槍、麻醉槍、獵槍、
空氣槍或第四條第一項第一款所定其他可發射金屬或子彈具有殺
傷力之各式槍砲者，處無期徒刑或五年以上有期徒刑，併科新臺
幣一千萬元以下罰金。
未經許可，轉讓、出租或出借前項所列槍枝者，處五年以上有期
徒刑，併科新臺幣一千萬元以下罰金。
意圖供自己或他人犯罪之用，而犯前二項之罪者，處無期徒刑或
七年以上有期徒刑，併科新臺幣一千萬元以下罰金。
未經許可，持有、寄藏或意圖販賣而陳列第一項所列槍枝者，處
三年以上十年以下有期徒刑，併科新臺幣七百萬元以下罰金。
第一項至第三項之未遂犯罰之。
刑法第三百三十條
犯強盜罪而有第三百二十一條第一項各款情形之一者，處七年以
上有期刑。
前項之未遂犯罰之。


司法院資訊處製作；財團法人民間司法改革基金會備份。
